【裁判字號】    99,訴,1027
【裁判日期】    991014
【裁判案由】    強盜
【裁判全文】
臺灣臺南地方法院刑事判決              99年度訴字第1027號
公  訴  人  臺灣臺南地方法院檢察署檢察官
被      告  丙○○
指定辯護人  郭家祺律師
上列被告因強盜案件，經檢察官提起公訴（99年度偵字第8487號）
，本院判決如下：
    主  文
丙○○共同犯預備強盜罪，處有期徒刑陸月。扣案之半罩式安全
帽壹頂沒收。又犯攜帶兇器強盜罪，處有期徒刑年捌月。應執
行有期徒刑肆年。扣案之半罩式安全帽壹頂沒收。
    事  實
一、丙○○與乙○○（乙○○部分另經本院以99年度簡字第1901
    號刑事簡易判決確定）均因經濟狀況不佳，遂計劃先取得他
    人機車暫供犯案代步之用，再共同騎乘該部機車隨機四處尋
    找合適之24小時營業便利超商作為強盜之對象，推由丙○○
    佩戴口罩（放置於暫供犯案機車內，未扣案）及半罩式安全
    帽1頂（乙○○所有），並持客觀上足以對人之生命、身體
    、安全構成威脅而具有危險性之長刀1支（丙○○所有，長
    約30至40公分，未扣案）入內強取財物，乙○○則在外把風
    。2人謀議既定，遂共同基於意圖為自己不法所有之犯意聯
    絡，由丙○○攜帶長刀1把，乙○○則駕駛其不知情之兄楊
    焜智所有之車牌號碼TQ－5988號自小客車搭載丙○○，於民
    國98年10月14日凌晨4時許，先至臺南縣永康市○○○路340
    巷內路邊，由丙○○以自備鑰匙，擅自啟動杜碧靜所有車牌
    號碼NLY－547號重型機車1部，旋由丙○○騎乘該機車，與
    乙○○共同返回乙○○位於臺南縣永康市○○街247巷29號
    住處停放上開自小客車後，2人復以輪流騎乘上開機車之方
    式，四處尋找可作為強盜對象之便利超商。繼於同日凌晨5
    時50分許，行經臺南縣永康市○○○街27號「全家便利超商
    －永康新科店」時，見店內無其他客人，認有機可趁，遂由
    丙○○頭戴半罩式安全帽、臉戴口罩、手持長刀，下車入店
    預備強盜財物，乙○○則依計劃負責在外把風。惟丙○○進
    入店內後，適因值班店員劉繕百在店內辦公室整理物品，而
    未發現值班店員，故於尚未著手強盜前即放棄原先之計畫。
    2人於放棄強盜後，遂共同騎乘上開機車，先返回乙○○上
    開住處，丙○○便獨自騎乘上開機車返還原停放地點還車，
    乙○○再駕駛前揭自小客車前往接應。
二、丙○○於放棄前揭強盜計劃後，因經濟狀況持續不佳，又另
    行起意，獨自於98年10月18日凌晨某時許，騎乘其所有之機
    車，先至臺南縣永康市○○路728號「全家便利超商」附近
    ，以自備鑰匙擅自啟動車號不詳之機車1部以暫供犯案代步
    之用。繼同日凌晨5時6分許，行經臺南縣永康市○○路728
    號「全家便利超商」時，見店內無其他客人，認有機可趁，
    丙○○遂頭戴半罩式安全帽、臉戴口罩（原放置於上開暫供
    代步機車內），手持上開長刀1把進入店內，以左手持刀向
    該店店長甲○○揮舞，並喝令稱：「打開收銀機」等語，至
    使甲○○不能抗拒，而打開收銀機，將價值約新臺幣(下同
    )7 、8百元之鈔票1把丟至地上。丙○○即撿拾款項得手後
    ，隨即騎乘機車返回原停放地點還車後，復再騎乘自己所有
    之機車離去。復於翌日將作案所使用之長刀1把及口罩1個，
    丟棄至臺南市○○○路「大港觀海橋下」。
三、嗣經甲○○報警，經警方循繳調閱監視紀錄、通聯紀錄及劉
    繕百所提供之店內監視畫面，詳加清查，發現乙○○涉有重
    嫌，於98年10月26日持本院核發之搜索票至臺南縣永康市○○街247巷29號乙○○之住處搜索，當場扣得乙○○作案所
    使用之半罩式安全帽1頂，復經警方約詢丙○○到案，始循
    線查悉上情。
四、案經甲○○訴由臺南縣警察永康分局報請臺灣臺南地方法院
    檢察署檢察官偵查起訴。
    理  由
一、程序部分：
    按被告以外之人於審判外之陳述，雖不符刑事訴訟法第159
    條之1至第159條之4之規定，而經當事人於審判程序同意作
    為證據，法院審酌該言詞陳述或書面陳述作成時之情況，認
    為適當者，亦得為證據；又當事人、代理人或辯護人於法院
    調查證據時，知有第159條之5第1項不得為證據之情形，而
    未於言詞辯論終結前聲明異議者，視為有前項之同意，為刑
    事訴訟法第159條之5第1項、第2項所明文。又當事人、代理
    人或辯護人於調查證據時，知有刑事訴訟法第159 條第1項
    不得為證據之情形，卻表示「沒有意見」等意思，而未於言
    詞辯論終結前聲明異議者，應視為已有將該等傳聞證據採為
    證據之同意，業據最高法院93年度臺上字第3533號及94年度
    臺上字第2976號等判決闡釋明確。本件公訴人、被告及辯護
    人對於本案之供述及非供述證據均未表示意見及爭執，且無
    事證顯示係公務員因違法蒐證所取得之供述證據，本院審酌
    該等供述證據作成時之情況，亦認為適於作為證據，依刑事
    訴訟法第159條之4第1款、第159條之5第1項等規定，應認為
    均有證據能力。
二、實體部分：
  (一)前開事實，業經被告丙○○於偵查及本院審理時均坦承不諱
    ，核與證人劉繕百、杜碧靜於警詢；證人甲○○、楊焜智於
    警詢及偵查中；證人卓詠寧於偵查中；證人即同案被告乙○○於警詢及偵查中證述情節相符，並有監視器翻拍照片、現
    場勘察照片、0000000000號、0000000000號行動電話之通聯
    調閱查詢單、TQ-5988號及NLY-547號車籍查詢資料、作案路
    線圖在卷可稽，復有半罩式安全帽1頂扣案足資佐證，足認
    被告丙○○前開任意性之自白核與事證相符，應堪予採信。
    是本件事證明確，被告丙○○犯行，堪以認定。
  (二)論罪科刑
    1.按刑法第321條第1項第3款之攜帶兇器竊盜罪，係以行為
      人攜帶兇器竊盜為其加重條件，此所謂兇器，其種類並無
      限制，凡客觀上足對人之生命、身體、安全構成威脅，具
      有危險性之兇器均屬之，且祇須行竊時攜帶此種具有危險
      性之兇器為已足，並不以攜帶之初有行兇之意圖為必要（
      最高法院79年台上字第5253號判例可參）。前揭判例雖係
      就攜帶兇器竊盜罪立論，惟就本案攜帶兇器強盜罪亦應為
      相同之解釋。查本件被告丙○○於上開事實一、二所持用
      之長刀，據被告丙○○於偵查中之供述及證人甲○○於偵
      查中之證述，為約30至40公分長，金屬刀械，足以傷害人
      之身體及危害人之生命，客觀上均具有危險性，應認係屬
      兇器至明。
    2.次按刑法上所謂預備，係指未達著手程度之前，為便利將
      來實行行為之遂行而實施之各種準備行為。型態上，不論
      係籌備犯罪工具或練習犯罪手法、勘查或出發接近犯罪場
      所、於預定犯罪地等候下手時機、排除犯罪之障礙、日後
      脫罪之準備或預作犯罪利益之確保行為等等，均足充之。
      次按共同正犯間，非僅就其自己實施之行為負其責任，並
      在犯意聯絡之範圍內，對於他共同正犯所實施之行為，亦
      應共同負責；共同實施犯罪行為之人，在合同意思範圍以
      內，各自分擔犯罪行為之一部，相互利用他人之行為，以
      達其犯罪之目的者，即應對於全部所發生之結果，共同負
      責；即共同正犯，只須具有犯意聯絡及行為分擔，而不問
      犯罪動機起於何人，亦不必每一階段犯行，均經參與，倘
      具有相互利用其行為之合同意思所為，仍應負共同正犯之
      責（最高法院32年上字第1905號、28年上字第3110號、34
      年上字第862號判例要旨、93年度台上字第1033號判決要
      旨參照）。復按刑法強盜罪之行為態樣包含強暴與脅迫；
      所謂強暴，係指直接或間接對於人之身體施以暴力，以壓
      制被害人之抗拒之狀態而言，脅迫則指行為人以威嚇加諸
      被害人，使其精神上萌生恐懼之心理，以達到至使不能抗
      拒之程度（最高法院95年度台上字第4801號判決可資參照
      ）。查被告丙○○與乙○○共同所為上開事實一之犯行，
      係屬未著手於強盜行為構成要件之實行，而為犯罪行為階
      段中之預備。另被告丙○○單獨所為上開事實二之犯行，
      利用便利超商除被害員工外，別無他人之際，揮舞長刀，
      造成被害人恐懼而達到不能抗拒之程度，而喝令被害人自
      行交付財物，以遂其強盜犯行，其行為業已付合脅迫之要
      件，惟尚與強暴之程度有別。是核被告丙○○所為，係犯
      刑法第328條第5項、第1項之預備強盜罪、同法第330條第
      1項之攜帶兇器加重強盜罪。被告丙○○與乙○○就上開
      事實一預備強盜犯行，有犯意聯絡及行為分擔，為共同正
      犯。又被告所為預備強盜、攜帶兇器加重強盜犯行，犯意
      各別，行為分殊，均應予分論併罰。
    3.查被告所犯攜帶兇器加重強盜犯行部分，雖係持刀犯案，
      惟僅持刀揮舞，並未直接以刀抵住被害人脖子或其他身體
      部位，且未對被害人造成任何身體傷害，而被告所取得之
      財物僅7、8百元，價值非鉅，是依其犯罪情節及結果，非
      屬極為重大無可原諒之餘地，衡情顯可憫恕，而被告上開
      加重強盜之犯行，係觸犯7年以上有期徒刑之重刑，認科
      最低刑度7年，仍嫌過重，爰依刑法第59條規定酌減其刑
      。
    4.爰審酌被告正值壯年，卻不思以正當途徑賺取所需，僅因
      自己缺錢即以上開手段與乙○○或獨自一人強盜他人財物
      ，嚴重危害社會治安，惟念其與乙○○共犯部分，尚未著
      手強盜之犯行，對於社會治安所生之危害尚屬輕微，另單
      獨強盜部分，則未造成被害人受傷，犯罪所得不多，且犯
      後坦承犯行，尚有悔意，兼衡其教育、智識程度、生活狀
      況及檢察官之具體求刑等一切情狀，爰分別量處如主文所
      示之刑，併定應執行之刑，以資懲儆。
    5.末查，扣案半罩式安全帽1頂，為另案被告乙○○所有，
      供被告與乙○○共犯預備強盜所用，業據另案被告乙○○
      於偵查中供述無訛（見偵卷第24頁），爰依刑法第38條第
      1項第2款之規定，宣告沒收之。至於被告丙○○所有持以
      強盜之長刀1支，因未扣案，為免日後執行困難，爰不宣
      告沒收，附此敘明。
據上論斷，依刑事訴訟法第299條第1項前段，刑法第28條、第32
8條第5項、第1項、第330條第1項、第59條、第51條第5款、第38
條第1項第2款，刑法施行法第1條之1第1項、第2項前段，判決如
主文。
本案經檢察官王誠到庭執行職務
中    華    民    國    99    年    10    月    14    日
                  刑事第六庭  審判長  法  官  田幸艷
                                      法  官  林臻嫺
                                      法  官  施介元
以上正本證明與原本無異。
如不服本判決應於收受本判決後10日內向本院提出上訴書狀，並
應敘述具體理由。其未敘述上訴理由者，應於上訴期間屆滿後20
日內向本院補提理由書狀（均須按他造當事人之人數附繕本）「
切勿逕送上級法院」。
                                      書記官  莊文茹
中    華    民    國    99    年    10    月    14    日
附錄本案論罪科刑法條：
中華民國刑法第328條
意圖為自己或第三人不法之所有，以強暴、脅迫、藥劑、催眠術
或他法，至使不能抗拒，而取他人之物或使其交付者，為強盜罪
，處5年以上有期徒刑。
以前項方法得財產上不法之利益或使第三人得之者，亦同。
犯強盜罪因而致人於死者，處死刑、無期徒刑或10年以上有期徒
刑；致重傷者，處無期徒刑或7年以上有期徒刑。
第1項及第2項之未遂犯罰之。
預備犯強盜罪者，處1年以下有期徒刑、拘役或3千元以下罰金。
中華民國刑法第330條第1項
犯強盜罪而有第 321 條第 1 項各款情形之一者，處 7 年以上
有期徒刑。

司法院資訊處製作；財團法人民間司法改革基金會備份。
